臺灣士林地方法院刑事裁定
111年度單聲沒字第15號
聲  請  人  臺灣士林地方檢察署檢察官
被      告  胡湘源


上列聲請人因被告違反著作權法等案件（109年度偵字第11007號
），聲請宣告沒收（110年度執聲字第892號），本院裁定如下：
    主  文
扣案如附表一所示之物均沒收。
其餘聲請駁回。
    理  由
一、本件聲請意旨略以：被告胡湘源因違反著作權法等案，經緩
    起訴處分1 年期滿，所查扣之電子產品排線11個、變壓器2
    個、樹莓派遊戲機外殼15件、樹莓派遊戲機主機板12個、任
    天堂遊戲機3件、包裝袋1件、隨身硬碟5個、記憶卡18個、
    電腦主機1台、樹莓派掌上型遊戲機1個及犯罪所得現金新台
    幣(下同)1萬,5000元(臺灣士林地方檢察署109年度保管字第
    1476號)，因屬專科沒收之物，爰依刑法第40條第2 項、第3
    8條之1第1項前段、著作權法第98條規定，聲請單獨宣告沒
    收等語。
二、按侵害商標權、證明標章權或團體商標權之物品或文書，不
    問屬於犯罪行為人與否，沒收之，商標法第98條定有明文。
    此項沒收，乃絕對沒收原則之規定，除證明已滅失者外，不
    問屬於犯人與否，有無查扣，均應予以沒收，無審酌之餘地
    （最高法院94年度台非字第262號判決意旨參照）。又按犯
    著作權法第91條第3項及第91條之1第3項之罪，其供犯罪所
    用、犯罪預備之物或犯罪所生之物，不問屬於犯罪行為人與
    否，得沒收之，著作權法第98條亦規定甚明；至於犯其餘著
    作權法各條項之罪者，有關沒收部分仍應回歸適用刑法之相
    關規定。再按刑法第40條第2項規定，違禁物或專科沒收之
    物得單獨宣告沒收，而商標法第98條係專科沒收之規定，依
    刑法第40條第2項規定得單獨宣告沒收。又供犯罪所用之物
    ，屬於犯罪行為人者，得沒收之；犯罪所得，屬於犯罪行為
    人者，沒收之；犯罪所得已實際合法發還被害人者，不予宣
    告沒收或追徵，刑法第38條第2項前段、第38條之1第1項前
    段、第5項亦分別明定；檢察官依刑事訴訟法第253條或第25
    3條之1為不起訴或緩起訴處分者，對刑法第38條第2項、第3
    項之物及第38條之1第1項、第2項之犯罪所得，得單獨聲請
    法院宣告沒收，刑事訴訟法第259條之1定有明文，此亦為法
    律規定得單獨聲請法院宣告沒收之依據。另刑法第38條之1
    第5項規定旨在優先保障被害人因犯罪所生之求償權，如犯
    罪所得已實際合法發還被害人，或犯罪行為人已自動賠償被
    害人，而完全填補其損害者，自不得再對犯罪所得宣告沒收
    ，以免犯罪行為人遭受雙重剝奪（最高法院107年度台上字
    第2491號判決意旨參照）。
三、經查：
  ㈠本件被告胡湘源所犯違反著作權法等案件，經臺灣士林地方
    檢察署檢察官認係犯違反著作權法第91條之1第2項散布重製
    物罪及商標法第97條後段之透過網路販賣仿冒商標商品罪，
    並以109年度偵字第11007號案為緩起訴處分確定，緩起訴期
    間1年，該緩起訴期間屆滿而未經撤銷該緩起訴處分等情，
    有上開緩起訴處分書、臺灣士林地方檢察署檢察官執行緩起
    訴處分命令通知書、臺灣高等法院被告前案紀錄表等附卷可
    憑，並經本院核閱該署109年度偵字第11007號偵查卷宗、11
    0年度緩字第54號緩起訴執行卷宗查明無訛。
  ㈡本件扣案如附表一編號7至10所示之隨身硬碟5個、記憶卡18
    個、電腦主機1台、掌上型遊戲機內含之記憶卡1個，經告訴
    人日商任天堂株式會社委任之鑑定人鑑定結果，確均係仿冒
    任天堂株式會社如附表二所示之商標權及著作權之物，有違
    反著作權法及商標法扣押物品相片對照表、108年9月2日、1
    09年5月1日鑑定意見書暨附件各1份、經濟部智慧財產局商
    標資料檢索服務、智慧財產局商標檢索系統商標單筆詳細報
    表、鑑定資格證明書等在卷可稽（109年度偵字第11007號卷
    【下稱偵卷】第63至66頁、第79至121頁、第137至145頁、
    第175頁），是上開物品均為侵害商標權之物品，揆諸前揭
    規定及判決意旨說明，屬專科沒收之物，皆應依商標法第98
    條之規定，不問屬於犯罪行為人與否，均予沒收。又扣案如
    附表編號1至6所示之物品、編號10所之示掌上型遊戲機(記
    憶卡除外)，均為被告所有、用以包裝或便於使用上開侵害
    商標權之物品，而屬供本件被告犯罪所用之物，自得均依刑
    事訴訟法第259條之1、刑法第38條第2項前段規定予以宣告
    沒收。是聲請人聲請單獨宣告沒收上開扣案物品，核屬有據
    ，應予准許。至本件聲請意旨雖引用「著作權法第98條」作
    為聲請沒收之法律依據，然著作權法第98條僅於行為人係犯
    同法第91條第3項或第91條之1第3項之罪，始有適用，而本
    件被告係犯違反著作權法第91條之1第2項之罪，而非違反著
    作權法第91條之1第3項之罪，自無著作權法第98條規定之適
    用，併予敘明。
  ㈢至扣案之現金1萬5,000元部分，雖被告自承係販售上開仿冒
    商品之犯罪所得（偵卷第19頁），此有保安警察第二總隊刑
    事警察大隊扣押筆錄暨扣押物品目錄表、扣押物品收據各1
    份在卷可憑（偵卷第27至第35頁），是足認係本件被告之犯
    罪所得，本應依刑法第38條之1第1項前段規定宣告沒收，惟
    被告業與告訴人日商任天堂株式會社達成和解，被告並依和
    解條件支付28萬3,000元賠償金及登報刊登道歉啟事費用1萬
    7,000元，此有告訴人提出之刑事陳報狀及被告提出之和解
    契約影本各1份在卷可佐（偵卷第215頁、第223至224頁），
    上開賠償金額顯已超過本件被告之犯罪所得。是以，倘再予
    宣告沒收本件被告之犯罪所得，將使被告除賠償告訴人之損
    害外，又須將其犯罪所得財物提出供沒收執行，將使其面臨
    重複追償之不利益，恐有過苛之虞，依前揭規定及判決意旨
    說明，本件扣案之被告犯罪所得爰不予宣告沒收，聲請人此
    部分聲請應予駁回。
四、依刑事訴訟法第220條、第259條之1、第455條之36第1項、
    第2項，商標法第98條，刑法第38條第2項前段、第40條第2
    項，裁定如主文。　　
中　　華　　民　　國　　111 　年　　2 　　月　　7　　日
                  刑事第四庭  法  官  楊秀枝
以上正本證明與原本無異。
如不服本裁定應於送達後5日內向本院提出抗告狀。
                              書記官  吳尚文
中　　華　　民　　國　　111 　年　　2 　　月　　7　　日
附表一
編號 物品名稱 數量 單位 備註(臺灣士林地方檢察署109年度保管字第1476號)   1 排線 11 個    2 變壓器 2 個  3 樹莓派遊戲機外殼 15 件  4 樹莓派遊戲機主機板 12 個  5 任天堂遊戲機 3 件    6 包裝袋 1 件   　7  隨身硬碟  5  個 內建侵權遊戲軟體共計21,971個，詳如附表三(二)所示  　8  記憶卡  18  個 內建侵權遊戲軟體共計2,461個，詳如附表三(三)所示  　9  電腦主機  1  台 內建侵權遊戲軟體共計5,645個，詳如附表三(一)所示 10 仿任天堂（樹莓派）掌上型遊戲機 1 組 鑑定人購入（含遊戲機1台、記憶卡1個及說明書1本） 

附表二
編號 商標 商品分類 註冊證號 商標權期限 1 瑪琍MARIO 9 00000000 00000000 115/10/15 109/07/15 2 SUPER MARIO BROS. 9 00000000 118/08/15 3 SUPER MARIO 9、28 00000000 113/03/31 4 MARIO BROS. 9 00000000 115/10/15 5 KIRBY 9 00000000 116/08/15 6 EXCITEBIKE 9 00000000 111/10/31 7 MARIO KART 9 00000000 113/07/31 8 PAPER MARIO 9 00000000 115/10/15 9 THE LEGEND OF ZELDA 9 00000000 116/07/31 10 WRECKING CREW 9 00000000 109/03/15 11 ICE CLIMBER 9 00000000 111/10/31 12 DONKEY KONG 9 00000000 116/02/28 13 DEVIL WORLD 9 00000000 114/11/15 14 星之卡比 9 00000000 118/03/15 15 F-ZERO 9 00000000 119/01/31 16 MARIO PARTY 9 00000000 115/10/15 

附表三
(一)電腦主機
2725種FC遊戲軟體。 10 Yard Fight、Balloon Fight、Baseball、Donkey Kong、Donkey Kong 3、Donkey Kong Jr.、Donkey Kong Jr. Math、Dr.Mario、Excitebike、F-1 Race、Golf、Kirby's Adventure、Mario & Yoshi、Mario Bros.、Popeye、Soccer、Super Mario Bros.、Super Mario Bros. 2、Super Mario Bros. 3、Super Mario、Tetris 2、Ice Climber、Ice Hockey、Devil World 220種GBA遊戲軟體。 Donkey Kong Country、Donkey Kong Country 2、Donkey Kong Country 3、Mario & Luigi、Mario Golf、Mario Kart、Mario Tennis、Mario vs. Donkey Kong、Popeye - Rush for Spinach、Yoshi、Kirby - Nightmare in Dream Land、Kirby & the Amazing Mirror 
(二)外接式硬碟
(1) 「Transcend」2TB硬碟：
90種FDS遊戲軟體。 Donkey Kong, Donkey KongJR., Golf, Super Mario Bros.,  ゼルダの伝説 1,324種GB遊戲軟體。 星之卡比, Donkey Kong Land,F-1 Race, Kirby’s Block Ball, The Legend of Zelda: Link’s Awakening, Wario Land: Super Mario Land 3 1,848種GBA遊戲軟體。 星のカービィ夢の泉の物語, Mario vs. Donkey Kong, Mario Kart: Super Circuit, Mario Party Advance, Mario Tennis: Power Tour, Metroid: Zero Mission, Super Mario Advance 430種GBC遊戲軟體。 Donkey Kong Country, The Legend of Zelda: Link’s Awakening DX,Mario Golf, Pokémon Puzzle Challenge, Super Mario Bros. Deluxe 484種N64遊戲軟體。 Donkey Kong 64, F-Zero X,Kirby 64: The Crystal Shards, Mario Kart 64, Super Mario 64 3,121種NDS遊戲軟體。 星のカービィ参上！ドロッチェ団, Metroid Prime:Hunters, Mario & Luigi RPG 2x2, Super Mario 64 DS, Mario Kart DS, Nintendogs, New Super Mario Bros. 5,965種FC遊戲軟體。 Balloon Fight, Baseball,Ice Climber, Super Mario Bros. 3, ワリオの森, Super Mario Bros., Mario Bros., 星のカービィ夢の泉の物語, Donkey Kong 4,539種SFC遊戲軟體。 Mario Paint, F-Zero, カービィボウル, Mario & Wario, Super Donkey Kong 3, Donkey Kong 3, Wrecking Crew ’98, Super Mario Kart, Kirby: Super Star, The Legend of Zelda: A Link to the Past 609種3DS遊戲軟體。 マリオ vs. ドンキーコングみんなでミニランド, Mario Kart 7, Donkey Kong:Returns 3D, The Legend of Zelda: Ocarina of Time 3D 
(2) 「WD Blue」500GB硬碟：
196種N64遊戲軟體。 Donkey Kong 64, Excitebike 64, F-Zero X,星のカービィ64, Mario Golf 64, Mario Kart 64, Mario Party, Mario Tennis 64, Super Mario 64,ゼルダの伝説ムジュラの仮面 109種NDS遊戲軟體。 Mario & Luigi RPG 2x2,Mario Kart DS, Mario Party DS,  マリオvs.ドンキーコング2：ミニミニ大行進, New Super Mario Bros., Super Mario 64 DS 
(3) 「SEAGATE」1TB硬碟：
483種3DS遊戲軟體。 Donkey Kong: Returns 3D, ファイアーエムブレム覚醒, マリオ＆ルイージRPG ペーパーマリオMIX, Mario Golf World Tour, Mario Kart 7, マリオvs.ドンキーコング みんなでミニランド, Metroid Prime: Federation Force, Pokémon Alpha Sapphire, Paper Mario: スーパーシール, The Legend of Zelda: Ocarina of Time 3D 307種GameCube遊戲軟體。 Donkey Kong Jungle Beat, ファイアーエムブレム蒼炎の軌跡 , Kirby’s Airride, Mario Party 4, Paper Mario RPG, Super Mario Sunshine,Wario World, ゼルダの伝説風のタクト 
(4) 「PROBOX」3TB硬碟：
5種FC遊戲軟體。 Super Mario, Super Mario Bros. 3 
映像檔名稱：retropie_3B+_00000000_32G
該映像檔經轉檔後得到以下的盜版遊戲軟體：
1,553種FC遊戲軟體。 ポパイの英語遊び, Donkey Kong Jr., Ice Climber 908種SFC遊戲軟體。 Mario & Wario, Wrecking Crew‘98 
(三)「Kingston」128GB記憶卡
1,553種FC遊戲軟體。 Ice Climber, Dr. Mario, Super Mario Bros., Super Mario Bros. 3,ファイアーエムブレム,Excitebike 908種SFC遊戲軟體。 Mario & Wario, カービィのきらきらきっず, Super Mario Kart, 星のカービィSuper Deluxe, Super Mario RPG